臺灣臺北地方法院交通事件裁定　　　 100年度交聲字第1489號
原處分機關　交通部公路總局臺北區監理所板橋監理站
異　議　人
即受處分人　李德淳
上列異議人即受處分人因違反道路交通管理處罰條例案件，對於
交通部公路總局臺北區監理所板橋監理站中華民國一百年六月二
十日所為之處分（原處分案號：板監裁字第裁Ｃ0000000
0號），聲明異議，本院裁定如下：
    主    文
原處分撤銷。
李德淳不罰。
    理    由
一、原處分意旨略以：本件異議人即受處分人（下稱受處分人）
    李德淳駕駛其所有之車牌號碼三九八—ＤＦＫ號普通重型機
    車，於民國一百年五月十五日十八時四十分許在新北市○○
    區○○路一段與安平路口交叉路口，因有「電系設備屬可變
    更設備，變更不申請臨時檢驗而行駛」之違規，為新北市政
    府警察局新店分局員警江勇義攔檢並當場製單舉發。嗣因受
    處分人於一百年五月十八日向交通部公路總局臺北區監理所
    板橋監理站提出陳述，該站於一百年五月二十日以北監板四
    字第一○○二○一○一七四號函轉舉發單位新北市政府警察
    局新店分局調查結果，仍認受處分人有前開違規行為，而於
    一百年六月二十日以板監裁字裁第裁四一—Ｃ000000
    00號違反道路交通管理事件裁決書，依道路交通管理處罰
    條例第十八條第一項、違反道路交通管理事件統一裁罰基準
    及處理細則第四十一條、第四十三條、第四十四條及第六十
    七條規定，裁處受處分人罰鍰新臺幣（下同）二千四百元。
二、據受處分人固不否認於前揭時地騎乘車號三九八—ＤＦＫ號
    普通重型機車為警攔查等事實，然仍矢口否認有任何違犯道
    路交通管理處罰條例規定之行為，辯稱：該車係伊在車行購
    買之二手車，該車之前出過車禍，有經過修改云云。
三、經查：
（一）按法院受理交通事件，準用刑事訴訟法之規定，道路交通
      管理處罰條例第八十九條前段定有明文。復按犯罪事實應
      依證據認定之，無證據不得認定犯罪事實，刑事訴訟法第
      一五四條第二項亦已明定。又認定不利於被告之事實，須
      依積極證據，苟積極證據不足為不利於被告事實之認定時
      ，即應為有利於被告之認定，更不必有何有利之證據；且
      刑事訴訟法上所謂認定犯罪事實之積極證據，係指適合於
      被告犯罪事實認定之積極證據而言，雖不以直接證據為限
      ，間接證據亦包括在內，然而無論直接或間接證據，其為
      訴訟上之證明，須於通常一般之人均不致有所懷疑，而得
      確信其為真實之程度者，始得據為有罪之認定，倘其證明
      尚未達到此一程度，而有合理之懷疑存在時，自不能以推
      測或擬制之方法，以為有罪裁判之基礎，最高法院三十年
      度上字第八一六號、二十九年度上字第三一○五號、四十
      年度臺上字第八十六號、七十六年度臺上字第四九八六號
      判例可資參照。是法院於審理行為人違反道路交通管理處
      罰條例案件，當踐行完畢調查證據之程序後，為事實之認
      定時，如就原處分機關所認定之行為人違規之事實仍有合
      理之訴訟上懷疑，而無法確信行為人確有該當於道路交通
      管理處罰條例各該處罰條文之構成要件事實時，即應對受
      處分人為有利之認定。
（二）按汽車車身、引擎、底盤、電系等重要設備變更或調換，
      或因交通事故遭受重大損壞修復後，不申請公路主管機關
      施行臨時檢驗而行駛者，處汽車所有人二千四百元以上九
      千六百元以下罰鍰，並責令其檢驗，道路交通管理處罰條
      例第十八條第一項定有明文。惟按道路交通安全規則附件
      十五「汽車設備規格變更規定」，其中電系設備－頭燈（
      氣體放電式頭燈），如有改裝，應經公路監理機關依氣體
      放電式頭燈檢驗標準檢驗合格，辦理變更登記。次按汽車
      車身、引擎、底盤、電系等重要設備變更或調換，或因交
      通事故遭受重大損壞修復後，不申請公路主管機關施行臨
      時檢驗而行駛者，處汽車所有人二千四百元以上九千六百
      元以下罰鍰，並責令其檢驗，道路交通管理處罰條例第十
      八條第一項固定有明文。惟汽車違規取締重點，以車身、
      引擎、底盤、電系等為主，並以員警可直接判斷、認定者
      為考量，否則即應會同公路監理人員取締或由公路監理單
      位於車輛檢驗時依職權自行舉發；又汽車電系項目之氣體
      放電式頭燈等可變更設備有否變更，須經公路監理機關檢
      驗，取締時應會同公路監理機關取締，不得單獨取締，此
      有內政部警政署九十五年六月二十八日警署交字第○九五
      ○○八七二六二號函及內政部警政署執行取締汽車設備變
      更或損壞應注意事項可稽。
（三）本件舉發單位即新北市政府警察局新店分局員警江勇義於
      一百年五月十五日十八時四十分許，在新北市○○區○○
      路一段與安平路口交叉路口，發現受處分人所駕駛之車牌
      號碼三九八—ＤＦＫ號普通重型車涉有變更電系裝設ＨＩ
      Ｄ頭燈之違規事實，乃當場攔停，在無公路監理機關人員
      在旁之情形下製單舉發，且將車頭燈亮度、形狀予以照相
      存證等事實，有照片四張、新北市政府警察局新北市警交
      大字第Ｃ00000000號舉發違反道路交通管理事件
      通知單影本、舉發單位一百年六月八日新北警店交裁字第
      一○○○○二九七五九號函影本、一百年八月二日新北警
      店交裁字第一○○○○四一一一二號函影本及本院公務電
      話記錄等件附卷可參，堪以認定。本件原舉發單位執行本
      件取締任務時，未有公路監理機關人員在旁，僅由員警以
      目視判斷車燈亮度、形狀及系爭車輛引擎室內設備作為認
      定本件違規事實之依據，惟本件舉發單位既未具認定氣體
      放電式頭燈之專業審查權限，且未會同監理機關以聯合稽
      查方式並由該機關專業人員依其職責為專業認定，僅憑舉
      發員警個人感官認知即據以製單舉發，其舉發程序未依標
      準程序為之，已存有重大瑕疵，又觀之卷附採證照片所示
      ，受處分人前開車牌號碼三九八—ＤＦＫ號普通重型車是
      否確有變更電系裝設ＨＩＤ頭燈之違規事實，尚非無疑。
      此外，本院復查無其他積極證據足資證明受處分人有原處
      分機關所認定之上開違規行為，揆諸前揭說明，自應作對
      受處分人有利之認定，認其所為上開辯解可採。
四、綜上所述，原處分機關認定受處分人有電系設備屬可變更設
    備，變更不申請臨時檢驗而行駛之違規行為，依道路交通管
    理處罰條例第十八條第一項、違反道路交通管理事件統一裁
    罰基準及處理細則第四十一條、第四十三條、第四十四條及
    第六十七條規定，裁處受處分人罰鍰二千四百元，尚難認為
    允洽，應認受處分人之異議為有理由，由本院將原處分撤銷
    ，改諭知受處分人不罰。
據上論斷，應依道路交通事件處理辦法第十九條前段，裁定如主
文。
中    華    民    國   100    年    12    月    30    日
                          臺灣臺北地方法院刑事第七庭
                              法      官  雷淑雯
上正本證明與原本無異。
如不服本裁定應於送達後五日內向本院提出抗告狀
                              書  記  官  蕭君卉
中    華    民    國   100    年    12    月    30    日